臺灣板橋地方法院刑事判決　　　　　　　 96年度易字第323號
公　訴　人　臺灣板橋地方法院檢察署檢察官
被　　　告　甲○○
選任辯護人　郭承昌律師
上列被告因違反毒品危害防制條例案件，經檢察官提起公訴（九
十五年度偵字第一九二二四號），被告於準備程序中就被訴事實
為有罪之陳述，經本院裁定由受命法官獨任進行簡式審判程序，
本院判決如下：
    主  文
甲○○轉讓第三級毒品，處有期徒刑伍月，如易科罰金，以新台
幣壹仟元折算壹日。扣案之第三級毒品愷他命三包（驗餘毛重肆
點捌零壹公克；驗餘淨重參點零玖柒公克）、愷他命殘渣袋（殘
渣量微無法秤重）壹只均沒收。
    事  實
一、甲○○明知愷他命（ＫＥＴＡＭＩＮＥ，俗稱Ｋ他命），係
    毒品危害防制條例所列管之第三級毒品，不得轉讓。民國九
    十五年七月二十九日晚間十一時三十分許，甲○○前往桃園
    縣桃園市「衣蝶百貨公司」之地下停車場出入口處，向真實
    姓名年籍不詳綽號「小祥」（即「祥祥」）之成年男子，以
    新台幣（下同）四千元、六千元之價錢分別訂購第三級毒品
    愷他命五包、笑氣二瓶，欲供吸食之用。約十五分鐘後，「
    小祥」派人將愷他命五包、笑氣二瓶送至臺北縣鶯歌鎮○○
    路三六二之一號「北國之春」汽車旅館一一七號房交予甲○
    ○。甲○○竟基於轉讓第三級毒品愷他命之犯意，其自己先
    開啟其中一包愷他命，並將部分愷他命摻入香菸點燃之方式
    施用後，再將該包剩餘之愷他命，放置上開旅館房間桌上，
    同時無償提供愷他命予在場跳舞之溫紋妤、王慧君、楊思芃
    、張可欣、吳鑑容等成年女子施用，而以此方式轉讓第三級
    毒品予溫紋妤、王慧君、楊思芃、張可欣、吳鑑容等人。嗣
    於九十五年七月三十日凌晨一時十分許，警方至上開旅館臨
    檢時，當場查獲甲○○、溫紋妤、王慧君、楊思芃、張可欣
    、吳鑑容等人，並扣得白色結晶粉末之愷他命三包（毛重三
    點七公克、淨重三點一公克；送驗重四點八零四公克〔含五
    個塑膠袋〕、驗餘重四點八零一公克〔含五個塑膠袋〕，驗
    餘淨重三點零九七公克）、含愷他命之殘渣袋（殘渣量微無
    法秤重）一只（起訴書漏載）、一粒眠二十五顆及笑氣二瓶
    ，而查悉上情。
二、案經臺北市政府警察局信義分局報請臺灣地方法院檢察署檢
    察官偵查起訴。
    理  由
一、訊據被告甲○○對於上開無償轉讓第三級毒品愷他命之事實
    ，於警詢、偵查及本院審理中均坦承不諱，核與證人溫紋妤
    、王慧君、楊思芃、張可欣、吳鑑容於警詢、偵查中供證情
    節相符，並有臨檢紀錄表一紙、查獲現場照片等在卷及白色
    結晶粉末三包、殘渣袋一只扣案可資佐證。又上開結晶粉末
    三包，經送行政院衛生署管制藥品管理局鑑定結果，確為第
    三級毒品愷他命（毛重三點七公克、淨重三點一公克；送驗
    重四點八零四公克〔含五個塑膠袋〕、驗餘重四點八零一公
    克〔含五個塑膠袋〕，驗餘淨重三點零九七公克）無誤，有
    該局管檢字第０九五００一二０五四鑑定書一紙在卷可稽，
    足徵被告上開自白，核與事實相符，應堪採信。本案事證明
    確，被告轉讓第三級毒品愷他命之犯行，洵堪認定，應依法
    論科。
二、按愷他命為毒品危害防制條例第二條第二項第三款明定之第
    三級毒品。是核被告所為，係犯毒品危害防制條例第八條第
    三項之轉讓第三級毒品罪。又被告一無償轉讓愷他命予溫紋
    妤、王慧君、楊思芃、張可欣、吳鑑容等成年女子（見卷附
    之身分資料）之行為，觸犯五個轉讓第三級毒品罪名，係屬
    想像競合犯，應依法從一重論處轉讓第三級毒品罪。另依行
    政院九十三年一月七日院臺法字第○九三○○八○五五一號
    令發布施行之「轉讓持有毒品加重其刑之數量標準」規定，
    轉讓第三級毒品淨重需達二十公克以上，始需加重其刑，本
    件被告轉讓之第三級毒品，並無積極證據證明其數量已達上
    開標準，故無依毒品危害防制條例第八條第六項規定加重其
    刑之情形，併此說明。爰審酌被告前無犯罪科刑紀錄之素行
    （見卷附臺灣高等法院被告前案紀錄表），轉讓第三級毒品
    供人施用，戕害他人之身心健康，對社會所生之危害，兼衡
    被告犯罪之動機、目的，轉讓毒品數量、人數，暨犯後坦承
    犯行之態度等一切情狀，量處如主文所示之刑，並諭知如易
    科罰金之折算標準，以資儆懲。
三、沒收部分：
  (一)按依毒品危害防制條例第十八條第一項前段之規定，應予沒
    收銷燬之毒品，以經查獲之第一、二級毒品為限。又毒品依
    其成癮性、濫用性及對社會危害性，共分為四級，上開條例
    並就製造、運輸、販賣、意圖販賣而持有、以非法方法使人
    施用、引誘他人施用及轉讓不同等級之毒品等行為，分別定
    其處罰。至施用或持有第三、四級毒品，因其可罰性較低，
    故未設處罰之規定，僅就施用及持有第一、二級毒品科以刑
    罰。然鑑於第三、四級毒品均係管制藥品，特於同條例第十
    一條之一明定無正當理由，不得擅自持有；第十八條第一項
    後段復規定查獲之第三、四級毒品，無正當理由而擅自持有
    者，沒入銷燬之。從而，依同條例第十八條第一項後段應沒
    入銷燬之毒品，專指查獲施用或持有之第三、四級毒品而言
    ；倘係查獲製造、運輸、販賣、意圖販賣而持有、以非法方
    法使人施用、引誘他人施用或轉讓第三、四級毒品，既屬同
    條例相關法條明文規定處罰之犯罪行為，即非該條項應依行
    政程序沒入銷燬之範圍。又同條例第十九條第一項所定「供
    犯罪所用或因犯罪所得之物」，係指犯第四條至第九條、第
    十二條、第十三條或第十四條第一項、第二項之罪所用或所
    得之物，不包括毒品本身在內，是尚不得援用此項規定為第
    三、四級毒品之沒收依據。再同條例對於查獲之製造、運輸
    、販賣、意圖販賣而持有、以非法方法使人施用、引誘他人
    施用及轉讓第三、四級毒品之沒收，並無特別規定，如其行
    為已構成犯罪，則該毒品即屬不受法律保護之違禁物，應回
    歸刑法之適用，依刑法第三十八條第一項第一款之規定沒收
    之，始為適法（最高法院九十六年度台上字第七二七號、九
    十六年度台上字第七二八號、九十六年度台上字第八九號判
    決均採同一見解）
  (二)本件扣案之第三級毒品愷他命三包（驗餘毛重四點八零一公
    克；驗餘淨重三點零九七公克）及愷他命殘渣（殘渣量微無
    法秤重），均屬違禁物，應依刑法第三十八條第一項第一款
    、第二項之規定，不問屬於犯人與否，均宣告沒收之。另包
    裝上開愷他命、殘渣之包裝袋共四只，其與毒品於物理外觀
    上附合而難予析離，且如強予析離至完全無殘渣留存，將耗
    費相當之時間、人力與經費，於經濟上顯無實益，是依社會
    一般通念，堪認該包裝袋已與查獲之毒品結合成為一體而無
    從強加析離（卷附法務部調查局九十四年四月十二日調科壹
    字第０九四００一一四七四０號函，亦認以傾倒、刮杓刮取
    方式予以分離後，原送驗包裝物內仍會有微量毒品成分殘留
    ，可資參考），是上開毒品（含殘渣）既屬刑法第三十八條
    第一項第一款所規定之違禁物，其外包裝袋自亦應併予沒收
    之。至扣案一粒眠二十五顆、笑氣二瓶等物，並無積極證據
    證明被告另有轉讓一粒眠之犯行，檢察官亦未據以提起公訴
    ，且此部分扣案物與本案被告轉讓第三級毒品之犯行並無關
    聯性，自不於本案宣告沒收，附此敘明。
據上論斷，應依刑事訴訟法第二百七十三條之一第一項、第二百
九十九條第一項前段，毒品危害防制條例第八條第三項、第十九
條第一項，刑法第十一條前段、第五十五條、第四十一條第一項
前段、第三十八條第一項第一款，判決如主文。
本案經檢察官黃怡華到庭執行職務。
中　　華　　民　　國　　96　　年　　3 　　月　　26　　日
                  刑事第十六庭   法　官  楊 志 雄
以上正本證明與原本無異
如不服本判決應於送達後十日內向本院提出上訴狀
                                 書記官  陳 春 銘
中　　華　　民　　國　　96　　年　　3 　　月　　26　　日
如不服本判決應於送達後十日內向本院提出上訴狀
附錄本案論罪科刑法條全文：
毒品危害防制條例第8條
轉讓第一級毒品者，處一年以上七年以下有期徒刑，得併科新臺
幣一百萬元以下罰金。
轉讓第二級毒品者，處六月以上五年以下有期徒刑，得併科新臺
幣七十萬元以下罰金。
轉讓第三級毒品者，處三年以下有期徒刑，得併科新臺幣三十萬
元以下罰金。
轉讓第四級毒品者，處一年以下有期徒刑，得併科新臺幣十萬元
以下罰金。
前四項之未遂犯罰之。
轉讓毒品達一定數量者，加重其刑至二分之一，其標準由行政院
定之。
